【裁判字號】    98,審訴,1372
【裁判日期】    980526
【裁判案由】    搶奪等
【裁判全文】
臺灣高雄地方法院刑事判決            98年度審訴字第1372號
公  訴  人  臺灣高雄地方法院檢察署檢察官
被      告  庚○○
                    另案在臺灣高雄第二監獄執行中
上列被告因搶奪等案件，經檢察官提起公訴（98年度偵字第3508
號、第4351號、第5576號、第6064號、第6067號、第6160號、第
6390號），本院改依簡式審判程序審理，判決如下：
    主  文
庚○○犯如附表1 所示之柒罪，均累犯，各處如附表1 所示之刑
。應執行有期徒刑貳年捌月，扣案如附表2 編號1 至5 所示之物
，均沒收之。
    事  實
一、庚○○前因偽證案件，經臺灣高等法院高雄分院以95年度上
    訴字第226 號判決，判處有期徒刑7 月確定，又因妨害自由
    、毒品危害防制條例、贓物等案件，經本院以95年度簡上字
    第711 號判決、95年度訴字第373 號判決、95年度簡字第44
    2 號判決，分別判處有期徒刑3 月、10月、3 月確定，並經
    本院以96年度聲減字第1981號裁定，就上開案件予以減刑，
    並定應執行刑為有期徒刑10月，於民國96年7 月16日執行完
    畢。詎其仍不知悔改，分別基於意圖為自己不法所有之犯意
    ，先後於：
(一)、97年10月10日下午3 時10分許，騎乘車牌號碼NC6-985 號重
    型機車，至高雄市○○區○○街上之「慶昌停車場」內，持
    其所有、客觀上足供為兇器使用之如附表2 編號1 至3 所示
    之沖子、一字起子、十字起子各1 支，先以該沖子破壞乙○○所使用之車牌號碼3002-LW 號自用小客車車窗後，再持前
    開一字起子、十字起子，在該自用小客車內竊取汽車音響1
    台得手。嗣經警方人員調取「慶昌停車場」監視錄影畫面，
    循線查知係庚○○竊取上開汽車音響，遂於98年1 月22日通
    知庚○○至高雄市政府警察局楠梓分局加昌派出所製作警詢
    筆錄，並經庚○○提出如附表2 編號1 至3 所示之上開沖子
    、一字起子、十字起子各1 支與警方人員扣案，因而知悉上
    情。
(二)、97年10月14日下午5 時30分許，在高雄市○○區○○路353
    巷8 號前，徒手打破甲○○所有之車牌號碼3950-XJ 號自用
    小客車車窗後（毀損部分未據告訴），在該自用小客車內竊
    取香水、乳液各1 瓶、鑰匙1 串、涼煙1 條得手。嗣經警方
    人員於該自用小客車內，採得庚○○因打破上開車窗而受傷
    所留下之血跡，並進行DNA 型別鑑定，因而發現上情。
(三)、97年11月17日下午6 時50分許，騎乘車牌號碼NC6-985 號重
    型機車，至高雄縣鳥松鄉○○路105 巷3 號前，持石頭破壞
    戊○○所使用之車牌號碼ZN-2439 號自用小客車車窗後，正
    進入車內竊取車內物品而尚未得手之際，為戊○○所發現，
    庚○○因而騎乘上開機車逃離該處，然經戊○○記下該機車
    之車牌號碼並報警處理，因而查悉前情。
(四)、97年12月4 日前之同年月上旬某日下午6 時許，在高雄市楠
    梓區○○○路路邊，持其所有、客觀上足供為兇器使用之如
    附表2 編號1 所示之沖子1 支（起訴書誤載為持沖子、一字
    起子、十字起子），破壞己○○所有之車牌號碼8989-XD 號
    自用小客車車窗後（毀損部分未據告訴），進入該自用小客
    車內竊取行動電話1 支（NOKIA 牌，6280型）及背包1 只（
    內有手機充電器、藥品），得手後於97年12月4 日，將上開
    行動電話持至位在高雄市楠梓區○○○路107 號之「鍾樺通
    訊行」變賣換取現金。嗣因警方人員對「鍾樺通訊行」執行
    查贓勤務，循線發現上情。
(五)、97年12月18日凌晨2 時許，在高雄縣橋頭鄉○○路中油加油
    站後方空地，持石頭破壞丁○○所使用之車牌號碼4561-JJ
    號自用小客車車窗後（毀損部分未據告訴），進入該車內竊
    取電子收費感應器1 台及儲值卡1 張得手。嗣因庚○○欲將
    上開竊得之電子收費感應器販售與不知情之鍾金龍，而經鍾
    金龍發現該電子收費感應器無法使用而認為有異，乃報警處
    理，警方人員遂於98年1 月16日通知庚○○至高雄縣政府警
    察局岡山分局橋頭分駐所製作警詢筆錄，並經庚○○提出上
    開竊得電子收費感應器1 台及儲值卡1 張與警方人員扣案（
    已發還丁○○），因而知悉上情。
(六)、97年12月22日夜間8 時許，在高雄市○○區○○路230 號「
    千葉火鍋店」停車場內，持其所有、客觀上足供為兇器使用
    之如附表2 編號1 至3 所示之沖子、一字起子、十字起子各
    1 支，破壞丙○○所使用之車牌號碼2099-GQ 號自用小客車
    車窗後（毀損部分於警詢中撤回告訴），進入車內竊得零錢
    約新臺幣（下同）30元得手，並將之放入其所攜帶之1 只黑
    色手提包內（內有黑色皮夾1 只、庚○○之國民身分證、健
    保卡各1 張），然旋為路人所發現，庚○○因而逃離該處，
    且未及將上開黑色手提包及其內物品一併帶走，嗣因丙○○
    報警處理，經警扣得上開黑色手提包及其內物品，乃查知前
    情。
(七)、98年2 月5 日下午1 時20分許，騎乘車牌號碼NC6-985 號重
    型機車，並穿戴其所有之如附表2 編號4 、5 所示之安全帽
    、口罩以遮掩面容，在高雄縣橋頭鄉○○路旁，趁行人凌華
    香未及防備之際，徒手搶奪凌華香所有之手提包2 只（內有
    現金2300元、百貨公司會員卡1 張、信用卡、捷運票卡2 張
    、存摺3 本、鑰匙2 串、眼鏡1 付）得手，並隨即騎乘機車
    離去該處。嗣經警方人員調取高雄縣橋頭鄉○○路附近監視
    錄影畫面，循線查悉上情，並扣得如附表2 編號4 、5 所示
    之安全帽、口罩，及庚○○於行搶時所穿著之如附表2 編號
    6 所示之黑色背心，復在庚○○帶同下，起出其搶得除現金
    以外之物品（已發還凌華香），因而查悉前情。
二、案經乙○○訴由高雄市政府警察局楠梓分局、戊○○訴由高
    雄縣政府警察局仁武分局，及凌華香訴由高雄縣政府警察局
    岡山分局分別移送、報請臺灣高雄地方法院檢察署檢察官偵
    查起訴。
    理  由
一、按本件被告庚○○所犯係死刑、無期徒刑、最輕本刑為3 年
    以上有期徒刑以外之罪，其於準備程序就前揭被訴事實為有
    罪之陳述，經受命法官告知簡式審判程序之旨，並聽取其與
    公訴人意見後，本院認無不得或不宜改依簡式審判程序進行
    之處，爰依刑事訴訟法第273 條之1 第1 項、第284 條之1
    ，裁定本件由受命法官獨任進行簡式審判程序，合先敘明。
二、前揭犯罪事實，業據被告於本院審理中坦承不諱，核與告訴
    人乙○○（見警4 卷第5 、6 頁）、戊○○（見警2 卷第1
    至3 頁）、凌華香（見警3 卷第5 、6 頁）、被害人甲○○
    （見警6 卷第4 、5 頁）、己○○（見警7 卷第5 至7 頁）
    、丁○○（見警1 卷第7 至9 頁）、丙○○（見警5 卷第5
    至8 頁）、證人即「慶昌停車場」人員陳素菊（見警4 卷第
    7 至9 頁）、證人即車牌號碼NC6-985 號重型機車車主王國
    舟（見警2 卷第17、18頁）、證人即「鍾樺通訊行」負責人
    林義芳（見警7 卷第18、19頁）、證人鍾金龍（見警1 卷第
    4 至6 頁）於警詢中所述情節相符，並有「慶昌停車場」監
    視錄影翻拍相片（見警4 卷第18頁）、高雄市政府警察局楠
    梓分局現場勘查報告（見警6 卷第6 至17頁）、高雄市政府
    警察局鑑驗書（見警6 卷第18、19頁）、車牌號碼ZN-2439
    號自用小客車遭破壞之蒐證相片（見警2 卷第5 、6 頁）、
    被告簽具之行動電話讓渡切結書（見警7 卷第8 頁）、被害
    人丁○○出具之贓物認領保管單（見警1 卷15頁）、告訴人
    凌華香出具之贓物認領保管單（見警3 卷第14頁）、高雄縣
    橋頭鄉○○路附近監視錄影翻拍相片（見警3 卷第21、22頁
    ）在卷可稽（上開被告以外之人於審判外所為之言詞及書面
    陳述，因本件已改行簡式審判程序，依刑事訴訟法第159 條
    第2 項之規定，應具有證據能力），並有如附表2 所示之物
    及被告所有之黑色手提包1 只（內有黑色皮夾1 只、被告之
    國民身分證、健保卡各1 張）扣案足憑，則被告前開自白顯
    與事實相符，堪以採信，本件事證明確，被告前揭犯行，均
    堪認定。至公訴意旨以被告於警詢中之供述，認被告於前開
    犯罪事實(二)所示犯行，係持石頭打破車窗乙情，此據被告於
    偵訊及本院審理中堅詞否認，並於本院審理中辯稱：伊就是
    因為係以徒手方式打破車窗，才會受傷留下血跡在該自用小
    客車內等語（見本院卷第30頁背面），而本院審酌被告上開
    辯詞，尚非有悖常理，且卷內復無證據證明其於警詢中所述
    內容，較其於偵訊及本院審理中所述可信，是其所辯此情應
    堪採信，公訴意旨於此尚有未合。另公訴意旨認被告於前開
    犯罪事實(三)所示犯行中，係持不詳兇器破壞車窗乙節，因被
    告前於偵訊中（關於此部分其未製作警詢筆錄），係否認有
    此犯行，故公訴意旨應係以上開車窗有遭破壞之情狀，推認
    被告係持不詳兇器破壞車窗，然被告於本院審理中，業已坦
    認有此部分犯行，且供稱係持石頭打破車窗（見本院卷第30
    頁背面），而依本案所存之事證，並無證據證明被告所述此
    情無可採信，又石頭並不屬於「兇器」（詳後述），故公訴
    意旨於此亦有誤會，附此敘明。
三、論罪科刑部分
(一)、按刑法第321 條第1 項第3 款之攜帶兇器竊盜罪，係以行為
    人攜帶兇器竊盜為其加重條件，此所謂兇器，其種類並無限
    制，凡客觀上足對人之生命、身體、安全構成威脅，具有危
    險性之兇器均屬之，且祇須行竊時攜帶此種具有危險性之兇
    器為已足，並不以攜帶之初有行兇之意圖為必要（最高法院
    79年臺上字第5253號判例足資參照）。被告持以為前開犯罪
    事實(一)、(四)、(六)所示犯行之如附表2 編號1 至3 所示之沖子
    、一字起子、十字起子，既足用以破壞車窗及拆取物品，顯
    然均係質地堅硬、有相當長度而可供施力之物，客觀上自足
    對人之生命、身體、安全構成威脅，要屬兇器無訛。次按，
    刑法上開規定所稱之兇器，乃足以對人之生命、身體、安全
    構成威脅，而具有危險性之「器械」而言，磚塊、石頭乃自
    然界之物質，尚難謂為通常之「器械」，從而持磚塊、石頭
    行竊，無從論以攜帶兇器竊盜罪（最高法院92年度台非字第
    38號判決意旨參照）。是核被告前開犯罪事實(一)所為，係犯
    刑法第321 條第1 項第3 款之攜帶兇器竊盜罪及同法第354
    條之毀損他人物品罪；其前開犯罪事實(二)、(五)所為，均係犯
    刑法第320 條第1 項之竊盜罪；其前開犯罪事實(三)所為，係
    犯刑法第320 條第3 項、第1 項之竊盜未遂罪及同法第354
    條之毀損他人物品罪；其前開犯罪事實(四)、(六)所為，均係犯
    刑法第321 條第1 項第3 款之攜帶兇器竊盜罪；其前開犯罪
    事實(七)所為，係犯刑法第325 條第1 項之搶奪罪。公訴意旨
    以被告係持石頭打破車窗而為上開犯罪事實(二)、(五)所示犯行
    ，及持不詳兇器打破車窗而為上開犯罪事實(三)所示犯行，而
    認被告此等竊盜犯行，應論以刑法第321 條第1 項第3 款之
    攜帶兇器竊盜罪或其未遂罪部分，尚有未合，業如上開說明
    ，惟因起訴之基本社會事實相同，本院自應予以審理，並依
    法變更起訴法條。
(二)、被告前開犯罪事實(一)所示之攜帶兇器竊盜及毀損他人物品2
    罪間，及前開犯罪事實(三)所示之竊盜未遂及毀損他人物品2
    罪間，均係基於一竊盜決意，為達成該竊盜犯行所為之各個
    舉動，應屬法律概念之一行為，其一行為觸犯上開2 罪名，
    為想像競合犯，應依刑法第55條規定，分別從一重之攜帶兇
    器竊盜罪及竊盜未遂罪處斷。被告所犯上開7 罪間，犯意各
    別、行為互殊、侵害不同法益，自應予以分論併罰。
(三)、被告有上述之前科紀錄乙情，有臺灣高等法院被告前案紀錄
    表在卷可稽，其受有期徒刑執行完畢，5 年內故意再犯本件
    最重本刑為有期徒刑以上之7 罪，均為累犯，應依刑法第47
    條第1 項規定加重其刑。又被告已著手於前開犯罪事實(三)所
    示竊盜行為之實施，然未生竊得他人財物之結果，為未遂犯
    ，爰依刑法第25條第2 項之規定，就此部分按既遂犯之刑減
    輕其刑，並依法先加後減之。
(四)、爰審酌被告為貪圖不法利益，竟恣意竊取、搶奪他人物品，
    所為實不足取，然念其犯後坦承犯行，態度尚佳，復參以其
    各次犯行所獲取之不法利益，及其在此之前並無竊盜前科，
    而曾因搶奪案件經論罪科刑等一切情狀，分別量處如主文所
    示之刑，並定其應執行刑，以示懲儆。
(五)、扣案如附表2 編號1 至5 所示之物，均係被告所有，而其中
    附表2 編號1 所示之物，係供其為上開犯罪事實(一)、(四)、(六)
    所示犯行使用之物，如附表2 編號2 、3 所示之物，係供其
    為上開犯罪事實(一)、(六)所示犯行使用之物，如附表2 編號4
    、5 所示之物，則係供其為上開犯罪事實(七)所示犯行使用之
    物，業據其於本院審理中陳述在卷，爰依刑法第38條第1 項
    第2 款規定，併予宣告沒收。至扣案如附表2 編號6 所示扣
    案物品，及因上開犯罪事實(六)所示犯行扣獲之黑色手提包、
    黑色皮夾各1 只、被告之國民身分證、健保卡各1 張，並非
    供被告犯罪所用，故均不為沒收之宣告，附此敘明。
據上論斷，應依刑事訴訟法第273 條之1 第1 項、第284 條之1
、第299 條第1 項前段、第300 條，刑法第320 條第1 項、第3
項、第321 條第1 項第3 款、第325 條第1 項、第354 條、第55
條、第47條第1 項、第25條第2 項、第51條第5 款、第38條第1
項第2 款，刑法施行法第1 條之1 ，判決如主文。
本案經檢察官陳麗琇到庭執行職務。
中    華    民    國    98    年    5     月    26    日
                  刑事第十庭    法  官  陳君杰
以上正本證明與原本無異。
如不服本判決應於收受判決後10日內向本院提出上訴書狀，並應
敘述具體理由。其未敘述上訴理由者，應於上訴期間屆滿後20日
內向本院補提理由書(均須按他造當事人之人數附繕本)「切勿逕
送上級法院」。
中    華    民    國    98    年    5     月    26    日
                                書記官  李承悌
附錄本案論罪科刑法條：
刑法第320 條
意圖為自己或第三人不法之所有，而竊取他人之動產者，為竊盜
罪，處5 年以下有期徒刑、拘役或500 元以下罰金。
意圖為自己或第三人不法之利益，而竊佔他人之不動產者，依前
項之規定處斷。
前二項之未遂犯罰之。
刑法第321 條第1 項
犯竊盜罪而有左列情形之一者，處6 月以上、5 年以下有期徒刑
：
一  於夜間侵入住宅或有人居住之建築物、船艦或隱匿其內而犯
    之者。
二  毀越門扇、牆垣或其他安全設備而犯之者。
三  攜帶兇器而犯之者。
四  結夥三人以上而犯之者。
五  乘火災、水災或其他災害之際而犯之者。
六  在車站或埠頭而犯之者。
刑法第325 條第1 項
意圖為自己或第三人不法之所有，而搶奪他人之動產者，處6 月
以上5 年以下有期徒刑。
刑法第354 條
毀棄、損壞前二條以外之他人之物或致令不堪用，足以生損害於
公眾或他人者，處2 年以下有期徒刑、拘役或500 元以下罰金。
附表1：
┌──┬─────────┬───────┬───────────┐
│編號│所為犯行          │所犯罪名      │宣告刑                │
├──┼─────────┼───────┼───────────┤
│ 1  │犯罪事實(一)所示犯行│攜帶兇器竊盜罪│有期徒刑柒月，扣案如附│
│    │                  │              │表2 編號1 至3 所示之物│
│    │                  │              │沒收                  │
├──┼─────────┼───────┼───────────┤
│ 2  │犯罪事實(二)所示犯行│竊盜罪        │有期徒刑參月          │
├──┼─────────┼───────┼───────────┤
│ 3  │犯罪事實(三)所示犯行│竊盜未遂罪    │有期徒刑貳月          │
├──┼─────────┼───────┼───────────┤
│ 4  │犯罪事實(四)所示犯行│攜帶兇器竊盜罪│有期徒刑柒月，扣案如附│
│    │                  │              │表2 編號1 所示之物沒收│
├──┼─────────┼───────┼───────────┤
│ 5  │犯罪事實(五)所示犯行│竊盜罪        │有期徒刑參月          │
│    │                  │              │                      │
├──┼─────────┼───────┼───────────┤
│ 6  │犯罪事實(六)所示犯行│攜帶兇器竊盜罪│有期徒刑柒月，扣案如附│
│    │                  │              │表2 編號1 至3 所示之物│
│    │                  │              │沒收                  │
├──┼─────────┼───────┼───────────┤
│ 7  │犯罪事實(七)所示犯行│搶奪罪        │有期徒刑拾月，扣案如附│
│    │                  │              │表2 編號4 、5 所示之物│
│    │                  │              │沒收                  │
└──┴─────────┴───────┴───────────┘
附表2：
┌──┬─────┬──┬──┬─────┬──┐
│編號│扣案物品  │數量│編號│扣案物品  │數量│
├──┼─────┼──┼──┼─────┼──┤
│ 1  │沖子      │1 支│ 2  │一字起子  │1 支│
├──┼─────┼──┼──┼─────┼──┤
│ 3  │十字起子  │1 支│ 4  │黑色安全帽│1 頂│
├──┼─────┼──┼──┼─────┼──┤
│ 5  │黑色口罩  │1 個│ 6  │黑色背心  │1 件│
└──┴─────┴──┴──┴─────┴──┘


司法院資訊處製作；財團法人民間司法改革基金會備份。
